臺灣高等法院臺中分院民事判決
                                      107年度上字第255號
上訴人即附 
帶被上訴人  陳欣宜  
            陳勝賢  
            詹秀香  
共      同
訴訟代理人  張啟富律師
被上訴人即
附帶上訴人  吳佩容    住○○市○○區○○路○段000號00樓        

訴訟代理人  周仲鼎律師
複代理人    繆昕翰律師
上列當事人間請求損害賠償事件，上訴人對於中華民國107年3月
8日臺灣臺中地方法院105年度重訴字第735號第一審判決提起上
訴，被上訴人則為附帶上訴，本院於民國109年12月29日言詞辯
論終結，判決如下：
    主  文
原判決關於命乙○○、丙○○、丁○○連帶給付逾新臺幣236萬5
470元本息部分，及該部分假執行之宣告，暨除確定部分外訴訟
費用之裁判均廢棄。
上開廢棄部分，甲○○在第一審之訴及假執行之聲請均駁回。
乙○○、丙○○、丁○○其餘上訴及甲○○之附帶上訴均駁回。
第一審（除確定部分外）及第二審訴訟費用，關於上訴部分，由
乙○○、丙○○、丁○○連帶負擔百分之58，餘由甲○○負擔；
關於附帶上訴部分，由甲○○負擔。
    事實及理由
壹、程序部分：
一、按能獨立以法律行為負義務者，有訴訟能力，民事訴訟法第
    45條定有明文。成年人如未受監護宣告，而有精神障礙或其
    他心智缺陷、無意識或精神錯亂已達喪失意思能力程度之情
    形者，其所為之意思表示無效，致不能獨立以法律行為負擔
    義務，即無訴訟能力。而當事人之訴訟能力，係法院應依職
    權調查之事項，苟有疑義，法院不論訴訟程序進行至何程度
    ，均有調查之義務。最高法院106年度台上字第293號民事判
    決意旨參照。查，上訴人即附帶被上訴人丙○○（下稱丙○○）
    於提起本件上訴後，主張其曾於民國102年間，因意外致外
    傷性腦傷，經臺中榮民總醫院（下稱臺中榮總）診斷認知功
    能異常，智能表現屬極重度障礙範圍，並領有重度身心障礙
    手冊，故於本件無訴訟訟力等語（見本院卷㈠第79至82頁、
    本院卷㈢第250、251頁），業據其提出該重度身心障礙證明
    影本為證（見本院卷㈢第287頁）及聲請本院向臺中榮總函查
    上情。嗣於109年12月1日，丙○○復具狀表示其不再主張其為
    無訴訟能力人，亦撤回向臺中榮總函查之聲請等語（見本院
    卷㈢第263頁）。惟查，丙○○訴訟能力之有無，為本院應依職
    權調查之事項。本院乃於109年12月29日言詞辯論期日，命
    丙○○當庭書寫其姓名、出生年月日、身分證統一編號及其配
    偶及女兒之姓名，並以詢問方式命其回答相關問題，丙○○均
    能書寫及回答無誤；本院再詢問有關其於102年間受傷之原
    因，及其女兒即上訴人即附帶被上訴人乙○○（下稱乙○○）之
    年齡、工作情形及本件車禍發生情形，丙○○均能正常回答等
    情，有該日言詞辯論筆錄、丙○○當庭書寫之筆跡在卷可稽（
    見本院卷㈢第278至279頁、第285頁），是以審酌丙○○之書寫
    、對話及應答均與一般人無異，堪認丙○○於本件訴訟應有訴
    訟能力無訛。
二、次按當事人不得提出新攻擊或防禦方法。但有下列情形之一
    者，不在此限：三、對於在第一審已提出之攻擊或防禦方法
    為補充者。六、如不許其提出顯失公平者。民事訴訟法第44
    7條第1項第3、6款有明文。本件被上訴人即附帶上訴人甲○○
    （下稱甲○○）主張，丙○○、上訴人即附帶被上訴人丁○○（下
    稱丁○○）於原審未爭執其等應依民法187條與乙○○負連帶賠
    償責任，而於二審始為此主張，為新攻擊防禦方法，應不得
    提出。而查丙○○、丁○○於本院提出其已盡法定代理人之監督
    責任，毋庸負民法第187條之連帶賠償責任之抗辯，固屬新
    攻擊防禦方法，衡以本件經原審判決後始確認乙○○應負賠償
    之範圍，且甲○○請求丙○○、丁○○賠償部分與乙○○為同一基礎
    事實，且不致拖延訴訟，如不許丙○○、丁○○提出上開抗辯事
    由，顯失公平，自應准許。另甲○○主張乙○○於本院始就勞動
    能力減損部分為抵銷抗辯，為新攻擊防禦方法，不得提出。
    惟查乙○○於106年1月24日，在原審先具狀主張就其因本件事
    故所受醫療、交通、看護、機車維修、醫療用品及營養品等
    費用、薪資、勞動能力減少及非財產上等損害之金額為抵銷
    抗辯（見原審卷㈠第108至111頁），其後雖變更其主張抵銷
    之項目，而未再就勞動能力減損部分主張，於上訴後再於本
    院增加提出勞動能力減損部分之主張，惟此應屬乙○○於原審
    所為抵銷之攻擊防禦方法之補充，而非新攻擊防禦方法，依
    首揭規定，應予准許。
貳、實體部分：
一、甲○○主張：
    乙○○於104年1月23日8時37分許，騎乘車號000-000普通重型
    機車（下稱282-JGS號機車），由臺中市西屯區河南路沿甘
    河路，由北往南方向行駛至甘肅路2段交叉路口時，未減低
    車速並禮讓多線道車先行即逕行左轉，適伊騎乘車號000-00
    0普通輕型機車（下稱032-QBL號機車）沿甘肅路由東往西方
    向行駛，經過此交叉路口時，見狀閃避不及，因此人車倒地
    ，當場昏迷不醒（下稱系爭事故），並受有腦出血、多處臉
    骨骨折、眼挫傷合併結膜出血、多處撕裂傷、雙側顳顎關節
    盤往前不可恢復性異位合併纖維性粘連、右眼眼眶骨骨折重
    建術後合併右眼球內陷、右眼眼眶骨骨折術後合併複視、嗅
    覺異常等傷害，伊因而支出醫療費用47萬9384元、看護費用
    23萬7600元、交通費用2萬6014元、機車維修費用8,320元、
    及受有眼鏡毀損損失7,000元、工作收入損失27萬7333元、
    勞動能力損失668萬9988元、精神慰撫金100萬元，共872萬5
    639元；丙○○、丁○○為乙○○之父母，乙○○於系爭事故發生時
    為未成年人，丙○○、丁○○未善盡監督之責，自應連帶負賠償
    責任。而乙○○於系爭事故，為肇事主因，上訴人自應就系爭
    事故所受損害負擔7成過失責任，爰依民法第184條第1項前
    段、第187條第1項前段、第191條之2、第193條第1項、第19
    5條第1項前段、第196條規定，請求上訴人連帶賠償610萬79
    47元【872萬5639元X70%=610萬7947元】及自起訴狀繕本送
    達翌日即106年1月3日起至清償日止以年息百分之5計算之利
    息。
二、上訴人則以：
㈠、對於甲○○主張機車維修費用8320元、醫療費用在24萬6084元
    範圍、看護費用在22萬8800元範圍、精神慰撫金在40萬元範
    圍，均不爭執，然對於甲○○請求眼鏡費用7000元部分，因甲
    ○○未證明確實受有該項損害，及該損害與系爭事故之因果關
    係，不得請求；又即使應賠償，應扣除折舊，金額亦僅為2,
    187元。甲○○並未證明其請求「牙齒咬合矯正治療」15萬元
    與系爭事故之相當因果關係；另「右上眼皮下垂及疤痕、右
    下眼瞼外翻雷射手術治療」之8萬元，實際僅支出4萬130元
    ；又病房升等差額費用4萬3300元，亦非醫療必要費用，不
    得請求；至於交通費用2萬6014元部分，甲○○未提出其支出
    交通費用之證據供審認；甲○○按醫囑需專人照護之天數應為
    104日，逾此部分，應無理由。又甲○○自104年1月至105年12
    間，按月均有來自訴外人福星旅店股份有限公司（下稱福星
    旅店）所轉入之薪資，甲○○並無因系爭事故受有工作收入損
    失。就甲○○請求勞動能力損失部分，其「臉部醜型」程度，
    並不符合勞工保險失能給付標準附表所載之失能等級第8級
    ，故甲○○因系爭事故，因僅符合第12等級失能，減少勞動能
    力比例為30.76%；而甲○○於107年4月1日至108年4月30日同
    時受雇於兩家公司，每月收入7萬2600元，難認其有勞動能
    力減損之情形；縱使確有減損，應以扣除勞健保費用後之薪
    資4萬9560元計算，故自甲○○依勞動基準法第59條第2款前段
    規定給付2年工資補償屆滿之翌日即106年1月23日至退休時
    止共21年4個月又13日為計算標準，甲○○所受有勞動能力損
    害應為270萬5833元。
㈡、又乙○○因系爭事故，受有頭部外傷合併顱內出血以及顱底骨
    折、硬腦膜上出血、左眼窩骨骨折、聽力短暫性損傷及腦外
    傷認知功能受損等傷害，而支出醫療費用1萬7474元、交通
    費用5,400元、看護費用9萬6800元、並受有工作收入損失15
    萬9337元、勞動能力減少之損害135萬4783元、精神慰撫金3
    0萬元，共193萬7429元，因甲○○於系爭事故，亦應負4成之
    過失責任，故乙○○自得與甲○○得請求之金額主張抵銷，另分
    別扣除甲○○、乙○○分別已領取之強制責任保險金後，甲○○僅
    得請求上訴人賠償114萬4956元。
㈢、又丙○○、丁○○平時對乙○○已盡相當之監督之責，惟仍無法避
    免本件車禍事故發生，依民法第187條第2項，自難令丙○○、
    丁○○負連帶賠償責任。此外，丙○○、丁○○為乙○○之父母，因
    甲○○之過失致乙○○發生系爭事故受傷而擔心受怕，且須往返
    醫院照顧乙○○，甲○○之過失行為已不法侵害丙○○、丁○○基於
    父母子女之身分法益，且情節重大，爰依民法第195條第3項
    ，請求精神慰撫金各10萬元，並與甲○○得請求之金額主張抵
    銷。
三、原審為甲○○一部敗訴、一部勝訴之判決，即判命上訴人應連
    帶給付甲○○538萬5054元，及自106年1月3日起至清償日止，
    加計法定遲延利息，並附條件為准、免假執行之宣告，另駁
    回甲○○其餘請求及假執行之聲請。上訴人就其敗訴部分提起
    上訴，嗣並擴張上訴聲明：原判決關於命乙○○給付甲○○逾11
    4萬4956元整本息部分，及該部分假執行之宣告，暨訴訟費
    用之裁判均廢棄。㈡原判決不利於丙○○、丁○○部分廢棄。㈢上
    廢棄部分，甲○○在第一審之訴及假執行之聲請均駁回。甲○○
    之答辯聲明：上訴駁回。另甲○○就其敗訴部分，就其中32萬
    788元及原審判決上訴人得抵銷之金額12萬3993元聲明不服
    ，並附帶上訴聲明：原判決關於駁回甲○○在第一審超過31萬
    4528元本息及該部分假執行之聲請之裁判均廢棄。㈡上廢棄
    部分，上訴人應再連帶給付甲○○44萬4781元並自106年1月3
    日起至清償日止，按年息百分之5計算之利息。㈢前項聲明，
    願供擔保，請准為假執行之宣告。上訴人對附帶上訴之答辯
    聲明：附帶上訴駁回。如受不利判決，願供擔保，請准宣告
    免為假執行（上訴人及甲○○未聲明不服部分，均不在本院審
    理範圍，不予贅述）。
四、兩造就本件為爭點整理如下：（見本院卷㈢第116至118頁、2
    80頁反面）：
㈠、不爭執事項
１、乙○○於104年1月23日8時37分許，騎乘282-JGS號機車，由臺
    中市西屯區河南路沿甘河路，由北往南方向行駛至甘肅路2
    段交叉路口時，未減低車速並禮讓多線道車之甲○○先行即逕
    行左轉，適有甲○○騎乘032-QBL號機車沿甘肅路由東往西方
    向行駛，經過上開交叉路口見狀時已閃避不及，甲○○因此人
    車倒地，當場昏迷不醒，並受有腦出血、多處臉骨骨折、眼
    挫傷合併結膜出血、多處撕裂傷、雙側顳顎關節盤往前不可
    恢復性異位合併纖維性粘連、右眼眼眶骨骨折重建術後合併
    右眼球內陷、右眼眼眶骨骨折術後合併複視、嗅覺異常等傷
    害；乙○○因而受有頭部外傷，依據電腦斷層檢查結果顯示：
    左側頭部硬腦膜上血腫合併腦水腫、腦挫傷及顱底骨折，聽
    力左側29分貝、右側61分貝，聽力未達失能標準。
２、於系爭事故，乙○○為肇事主因，甲○○為肇事次因【兩造對過
    失比例有爭執】。
３、甲○○主張其支出醫療費用47萬9384元，上訴人對其中24萬601
    4元不爭執【即已支出之醫療費用20萬6084元+已支出預估疤
    痕手術費用4萬130元】；對於甲○○主張①後續「牙齒咬合矯
    正治療」及「右上眼皮下垂及疤痕、右下眼瞼外翻雷射手術
    治療」，預估費用19萬0000元【即15萬元+4萬元】②升等病
    房費4萬3300元，有爭執。
４、甲○○因系爭事故受傷，需專人全日看護【至於日數部分，甲○
    ○主張108日、上訴人主張104日】，每日以2,200元計算。
５、甲○○於系爭事故發生當月，每月薪資未扣除勞健保費為5萬20
    00元。
６、附件【即原審卷第22至25頁附件一】所示，為甲○○因本件車
    禍至醫療院所就診日期。
７、甲○○因系爭事故受傷致眼球運動狀態符合勞工保險失能給付
    標準3-17、3-18，失能等級13。另嗅覺失能部分，符合失能
    給付標準第5-2，失能等級13；另臉部傷勢部分，眼周包含
    上、下眼皮、眉心、鼻部所有線狀痕加起來有超過8公分【
    是否符合勞工保險給付標準9-1及失能等級8，兩造則有爭執
    】。
８、032-QBL號機車於系爭事故發生時為甲○○所有，支出修理費2
    萬0200元（工資7,000元、零件1萬3200元），計算折舊後之
    損失為8,320元。
９、甲○○因系爭事故共已請領強制責任險28萬5813元。
、乙○○因系爭事故支出醫療必要費用1萬7474元。
、乙○○因系爭事故主張看護日數44日，甲○○就乙○○住院期間14
    日（104年2月3日至104年2月5日）不爭執；如有看護必要，
    每日以2,200元計算。
、乙○○如有勞動能力減損，自107年8月12日起算，以每月2萬20
    00元計算。
、乙○○已領取汽車強制責任保險金5萬2319元。
㈡、爭點：
１、甲○○因系爭事故所生之醫藥費用、看護費用、工作損失、勞
    動能力減損、交通費用、物品損失、精神慰撫金之數額應為
    何？
２、兩造過失比例為何？
３、乙○○因系爭事故所生之醫療費用、看護費用、交通費用、工
    作損失、勞動能力減損之數額應為何？上訴人因系爭事故所
    生之精神慰撫金數額為何？
４、甲○○主張上訴人關於精神慰撫金部分不得主張抵銷；另於本
    審追加勞動能力減損等之抵銷抗辯，因請求權已罹於時效，
    不得主張，有無理由？
５、上訴人主張丙○○、丁○○對乙○○已為相當監督，不負民法第187
    條之責任，有無理由？
６、甲○○依據侵權行為之法律關係，得請求上訴人連帶賠償之金
    額應為何？
五、得心證之理由：
㈠、關於甲○○請求部分：
１、甲○○主張乙○○於上開時、地，騎乘282-JGS機車，因疏未注意
    減速並禮讓於多線車道之甲○○所騎乘之031-QBL機車先行，
    而於上開交叉路口逕行左轉，致甲○○閃避不及而人車倒地，
    受有前述傷害等情，為兩造所不爭，應為事實。按因故意或
    過失，不法侵害他人之權利者，負損害賠償責任；再不法侵
    害他人之身體或健康者，對於被害人因此喪失或減少勞動能
    力，或增加生活上之需要時，應負損害賠償責任；汽車、機
    車或其他非依軌道行駛之動力車輛，在使用中加損害於他人
    者，駕駛人應賠償因此所生之損害；不法侵害他人之身體、
    健康、名譽、自由、信用、隱私、貞操，或不法侵害其他人
    格法益而情節重大者，被害人雖非財產上之損害，亦得請求
    賠償相當之金額。民法第184條第1項前段、第193條第1項、
    第191條之2、第195條第1項分別定有明文。查上訴人對於乙
    ○○就系爭事故之發生為有過失，且其過失行為與甲○○所受傷
    害間，確有相當因果關係，並不爭執，堪認為事實，則甲○○
    依侵權行為之法律關係，請求乙○○賠償所受損害，核屬有據
    。又按無行為能力人或限制行為能力人，不法侵害他人之權
    利者，以行為時有識別能力為限，與其法定代理人連帶負損
    害賠償責任。前項情形，法定代理人如其監督並未疏懈，或
    縱加以相當之監督，而仍不免發生損害者，不負賠償責任。
    民法第187條第1、2項亦有明文。查乙○○為85年8月出生，於
    系爭事故發生時，為未成年人，丙○○、丁○○為其父母，亦有
    戶籍謄本附卷可佐（見原審卷㈠第100至101頁），應可認定
    。丙○○、丁○○雖主張其已盡監督責任，無庸負法定代理人之
    連帶賠償責任，並據丁○○提出其與乙○○間之LINE對話記錄為
    證。而查，觀之丁○○與乙○○之LINE對話內容，丁○○說：「你
    騎車不要闖紅燈，轉彎過馬路都要小心喔」，乙○○回覆：「
    我沒在闖紅燈的」，丁○○：「媽知道你很乖，只是在提醒你
    一下」（見本院卷㈠第78頁），惟上開對話內容，至多僅為
    丁○○對乙○○關心性之提醒，然尚不足以作為丁○○、丙○○對於
    乙○○就系爭事故之防免，有何具體之監督作為，且在該等監
    督作為後，仍不免損害發生之證明，則丙○○、丁○○主張其無
    庸負法定代理人之連帶賠償責任云云，自屬無據。又丙○○、
    丁○○復未提出其他證據證明其等對於乙○○之監督並無疏懈，
    或縱有相當監督仍不免發生損害之情事，則依前揭規定，甲
    ○○請求丙○○、丁○○應與乙○○負連帶賠償責任，自屬有據。
２、茲就甲○○請求上訴人賠償之各項金額，分述如下：
⑴、醫療費用部分：
  ①甲○○主張其因系爭事故受傷，分別至中國醫藥大學附設醫院
    （下稱中國附醫）、臺中榮總、林口長庚醫院及基隆長庚醫
    院就醫治療，支出如附表所示之醫療費用等情，業據甲○○提
    出上開醫院診斷證明書、醫療費用收據在卷為憑（見原審卷
    ㈠第27至34頁、37至79頁），上訴人除就其中在104年1月23
    日至104年2月4日期間於中國附醫就醫醫療費用17萬3513元
    中關於病房費用4萬3300元部分有爭執外，其餘均不爭執，
    則甲○○就此部分請求醫療費用24萬6084元（28萬9348元-4萬
    3300元=24萬6084元），應屬有據。
  ②另甲○○主張其因系爭事故受傷，後續仍需進行「牙齒咬合矯
    正治療」及「右上眼皮下垂及疤痕、右下眼瞼外翻雷射手術
    治療」，預估費用分別為15萬元、8萬元（含已支出40,130
    元）部分，為上訴人所否認。關於「牙齒咬合矯正治療」部
    分，固據甲○○提出其上蓋有中國附醫醫事室印文之費用明細
    並記載：矯正檢查費5000元、矯正施行費14萬元、維持費50
    00元，矯正治療總費用15萬元等語（見原審卷㈠第80頁）。
    惟覆核甲○○提出之診斷證明書，並無有關甲○○因系爭事故而
    致牙齒咬合問題，並須治療之記載，甲○○復未提出其預計進
    行之「牙齒咬合矯正治療」與系爭事故所受傷害之關聯性及
    治療必要性之證明，則無從准予此部分之請求。至於「右上
    眼皮下垂及疤痕、右下眼瞼外翻雷射手術治療」部分，依據
    林口長庚醫院於104年7月29日出具之診斷證明書記載：病名
    ：右眼眼眶骨折重建術後合併右眼球內陷；醫囑：104年6月
    16日接受右眼眶骨重建手術‧‧‧持續門診治療，現仍有右上
    眼皮下垂及疤痕、右（誤繕為「又」）下眼瞼外翻雷射手術
    治療費用約8萬元（見原審卷㈠第81頁），則甲○○此部分請求
    ，自屬有據，應予准許。又上開8萬元雷射手術費用，甲○○
    已於105年11月22日支付4萬130元【其中130元為該次門診之
    掛號費】（見原審卷㈠第77頁），並算入附表所示之醫療費
    用中，故甲○○此部分應得再請求4萬元【計算式：8萬-4萬元
    =4萬元】。
  ③甲○○主張其在104年1月23日至104年2月4日期間入住單人病房
    、雙人病房，是中國附醫因甲○○傷勢所需而為之安排，有其
    醫療之必要性，且當時病房全滿，已無其他選擇，上訴人應
    賠償甲○○因此支出之升等病房差額，然為上訴人所否認。而
    查，依據中國附醫於107年12月6日院醫事字第1070016530號
    函回覆本院表示：甲○○於上開時間在本院住院，床位係依病
    人選擇差額床位等級安排床位；又依該函檢附之住院通知單
    顯示甲○○之胞姐吳宛瑜就病房等級勾選順序，順序1為特等
    病房（一人一間）、順序2為雙人病房（二人一間），並未
    勾選一般病房（四人一間）（見本院卷㈠第136至137頁）；
    另本院再函詢中國附醫有關上開期間該院是否仍有健保病房
    可供入住乙情，據該院回覆：入住差額病房係依病人需求簽
    住，非住院期間無健保房可供入住（見本院卷㈢第59至61頁
    ），則甲○○主張其入住單人、雙人病房是醫院之安排云云，
    已屬無據。又衡以病患住院目的，無非在使醫生便於掌握病
    患病情，即時施以治療，是以依全民健保給付而住院治療，
    依全民健康保險法規定，其病房等級均有一定規格設備，當
    不會僅因入住健保病房而影響治療效果，是以除醫院認有感
    染風險或醫療之考量，而有入住升等病房之必要外，病患選
    擇較高等級病房致生之差額，應非醫療之必要費用。故甲○○
    既未舉證舉明其因有醫療上之必要性而需入住升等病房，則
    其請求上訴人應給付其自104年1月23日至104年2月4日之單
    人病房差額2萬6,000元、雙人病房差額1萬7,300元，洵屬無
    據。至於吳佩如聲請訊問證人吳宛瑜，欲證明當時係因無健
    保病房可供選擇等情，惟此與中國附醫函詢結果不符，自無
    訊問該證人之必要，附此說明。
  ④從而，甲○○本件得請求之醫療費用應為28萬6084元【計算式
    ：24萬6084元+4萬元=28萬6084元】。
⑵、看護費用部分：甲○○主張其因系爭事故受傷，需專人看護108
    日，每日看護費用為2,200元，共計23萬7600元。上訴人對
    於每日看護費用金額，並無爭執，惟主張甲○○所需看護日數
    應為104日，甲○○在104年6月15日至同年月18日至林口長庚
    醫院住院期間，因該院於104年7月29日開立之診斷證明書醫
    囑上並未有甲○○需專人看護等語之記載，此4日自不應計入
    看護日數云云。而查，甲○○因接受右眼眶骨重建手術，在10
    4年6月16日至18日至林口長庚醫院住院，有該院於104年7月
    29日出具之診斷證明書為證（見原審卷㈠第30頁），該診斷
    證明書雖未記載甲○○需專人照顧等語，惟觀之甲○○另於105
    年6月21日至23日，亦因接受右眼眶骨重建手術，而至林口
    長庚醫院住院，依該院於105年7月13日出具之診斷證明書記
    載：「住院期間需專人照顧」（見原審卷㈠第33頁），則衡
    以甲○○上開2次住院，均係接受右眼眶骨重建手術，而104年
    6月16日至18日，距系爭事故發生時間較近，傷勢程度應較1
    05年6月間嚴重，在105年6月21日至23日住院期間尚且需專
    人照顧，則在104年6月16日至18日之住院期間，衡情應更有
    專人照顧之必要，故而甲○○主張此4日住院期間，需專人照
    顧，自屬有據。是以，本件應認甲○○請求看護費用23萬7600
    元【計算式：108日X2,200元=23萬7600元】，為有理由。
⑶、交通費用部分：甲○○因系爭事故受傷，至中國附醫、臺中榮
    總、林口長庚醫院及基隆長庚醫院就診日期如附件所示（即
    原審卷㈠第22至25頁起訴狀附件一），為兩造所不爭執（見
    不爭執事項６），應為事實。上訴人雖否認甲○○有搭乘計乘
    車就醫之事實及必要，惟查，甲○○因系爭事故受有腦出血、
    多處臉骨骨折、眼挫傷合併結膜出血，右眼存有複視情形，
    影響行走及駕駛交通工具等情，有中國附醫之診斷證明書在
    卷可參（見原審卷㈠第31頁），則依甲○○受傷情形，應不宜
    自行駕車前往就診，則其主張有搭乘計程車往返醫療院所之
    必要，並非無據。又縱使甲○○係由親友駕車接送往返醫療院
    所就診，因此所支出之勞力，非不得以計程車車資予以評價
    ，況此種基於身分關係之恩惠，自不能加惠於加害人，而應
    比照一般搭乘計程車之情形，認被害人受有相當支出計程車
    車資之損害，命加害人賠償，始符民法第193條第1項所定「
    增加生活上需要」之意旨。而以甲○○在105年5月前居住在臺
    中市○區○○路0段0號（下稱太原路住處），自105年5月起搬
    遷至臺中市○○區○○路0段000號（下稱興安路住處），而太原
    路住處距離中國附醫約2公里，計程車車資單程為105元、距
    離臺中榮總約10.5公里，計程車車資單程為285元、至林口
    長庚醫院須先乘車至水湳統聯站，距離約3.3公里，計程車
    車資單程為130元，由水湳統聯站搭乘客運至統聯林口站，
    客運票價為220元、至基隆長庚醫院先乘車至太原火車站，
    距離約2.2公里，計程車車資單程為110元，由太原火車站搭
    火車往基隆火車站，火車票價單程為429元，再由基隆火車
    站乘車前往醫院，距離約5.2公里，計程車車資單程為190元
    。又其興安路住處距離中國附醫約2.7公里，計程車車資單
    程為115元、距離臺中榮總約10.5公里，計程車車資單程為2
    95元、至林口長庚醫院須先乘車至水湳統聯站，距離約3.2
    公里，計程車車資單程為125元再由水湳統聯站搭乘客運至
    統聯林口站，客運票價為220元、至基隆長庚醫院須先乘車
    至太原火車站，距離約1.2公里，計程車車資單程為105元，
    由太原火車站搭火車往基隆火車站，火車票價單程為429元
    ，再由基隆火車站搭乘計程車前往醫院，距離約5.2公里，
    計程車車資單程為190元等情，有甲○○於原審提出之網頁地
    圖、客運票價網頁、火車票價網頁、計程車車資試算網頁等
    可佐（見原審卷㈠第227至250頁），堪信為真。則依此計算
    ，堪認甲○○請求交通費用2萬6,014元，應屬有據。
⑷、機車維修費用部分：甲○○主張032-QBL號機車在系爭事故發生
    時為其所有，支出修理費2萬200元（工資7,000元、零件1萬
    3200元），計算折舊後之損失為8,320元，為上訴人所不爭
    執（見不爭執事項８），則甲○○此部分之請求，自應准許。
⑸、眼鏡毀損損失部分：甲○○主張其佩戴之眼鏡於系爭事故發生
    時受損，請求上訴人賠償其損失7000元等情，據其提出小林
    眼鏡公司出具之101年6月30日發票為證（見原審卷㈠第35頁
    ），而為上訴人所否認。甲○○雖引用民事訴訟法第222條規
    定，請求本院審酌其受損數額，惟依該條第2項規定：當事
    人已證明受有損害而不能證明其數額或證明顯有重大困難者
    ，法院應審酌一切情況，依所得心證定其數額。則甲○○仍應
    先證明其受有損害之事實，而在無法證明其數額，或證明數
    額顯有困難時，始由本院予以審酌。本件甲○○並未舉證證明
    其於系爭事故發生時確有佩戴眼鏡，且該眼鏡係因系爭事故
    受損，縱甲○○提出其曾有購買眼鏡之事實，仍無法證明其確
    實受有損害，故其此部分之請求，自難准許。
⑹、工作收入損失部分：甲○○主張其因系爭事故受傷，不能工作
    期間為自104年1月23日至104年4月23日，雖一度復職，但因
    進行右眼眶骨復位手術，自104年4月26日至104年5月12日、
    104年6月15日至104年7月19日、105年6月20日至105年7月10
    日，共計160日無法進行工作，以事故當月薪資5萬2,000元
    計算，工作收入損失共27萬7,333元等語，為上訴人所否認
    。而查，甲○○於系爭事故時，任職於福星旅店擔任訂房業務
    經理，當月薪資為5萬2,000元（尚未扣除勞健保），於105
    年12月12日自福星旅店退出勞工保險等情，有員工在職證明
    書、薪資單、存摺內頁及勞工保險被保險人投保資料表在卷
    可稽（見原審卷㈠第82、83、251至254頁、本院卷㈡第42頁）
    。再依據甲○○提出其薪資轉帳用帳戶存摺內頁顯示，於104
    年1月至105年12月在福星旅店任職期間，甲○○仍按月自福星
    旅店受領扣除勞健保後之4萬多元之薪資（見原審卷㈠第251
    至254頁、本院卷㈢第29至35頁），足見甲○○並未因系爭事故
    ，因治療或住院請假而遭福星旅店扣薪或減少收入之情形，
    則甲○○主張其受有160日工作收入之損失27萬7333元，應無
    理由。甲○○雖主張福星旅店每月匯入薪資部分，係福星旅店
    依據勞動基準法第59條之規定給予之薪資補償云云，惟未據
    甲○○提出相關事證證明福星旅店上開給付部分係基於職業災
    害補償所為，則無從認定甲○○此部分主張為事實。另甲○○復
    稱其在104年7月6日已將9萬0139元退還福星旅店，則其至少
    有此部分工作收入損失云云，惟自甲○○提出之薪資轉帳帳戶
    交易明細，並無於該日有上開金額之匯出，甲○○復未提出相
    關證據證明，則難為其有利之認定。
⑺、勞動能力減少之損失部分：
  ①甲○○主張其因系爭事故所受傷害，屬失能等級第7等級，造成
    勞動能力減少69.23%，以每月薪資5萬2,000元計算，並依霍
    夫曼計算法計算自104年1月23日起至法定退休年齡即127年6
    月5日止，共280個月，所受勞動能力損失為668萬9,988元等
    語，惟上訴人則以甲○○失能等級只有12級，喪失勞動能力比
    例為30.76%等語置辯。而查，依據臺中榮總於106年1月5日
    中榮醫企字第1064200034號回函說明：甲○○之嗅覺喪失，應
    為104年1月23日車禍後導致頭部外傷所引起，符合勞工保險
    失能給付標準附表第5-2項「鼻未缺損，而鼻機能遺存顯著
    失能者」，屬勞工保險殘廢給付標準表所示失能等級第13等
    級（見原審卷㈠第93頁、197頁反面）。另關於甲○○之眼睛傷
    勢部分，據中國附醫於106年11月7日院醫行字第1060014999
    號函檢送鑑定報告，並說明：甲○○於106年4月3日檢查結果
    ，右眼最佳矯正視力為一點零，左眼最佳矯正視力為零點九
    ，右眼下眼瞼有攣縮遲退狀況，造成雙眼外觀不對稱；右眼
    有下斜視及雙眼複視狀況，右眼下斜視及雙眼複視無法靠配
    戴稜鏡改善，造成代償性頭部傾斜視物，無法正常平視及雙
    眼同步轉動；右眼視野為上半部局部缺損，左眼視野為正常
    等情，認甲○○上眼瞼未符合附表第3-20至3-23項之狀態，惟
    眼球運動狀態符合3-17及3-18（見原審卷㈠第156頁），而對
    照勞工保險失能給付標準，失能等級為13級。此外，中國附
    醫上開鑑定報告雖另就甲○○臉部傷勢，認符合勞工保險失能
    給付標準第9-1項，顏面部8公分以上之線狀痕，惟於該鑑定
    報告亦記載：106年3月29日至整形外科門診檢查，眼周包含
    上下眼皮、眉心、鼻部所有線狀痕加起來有超過8公分（見
    原審卷㈠第156頁），再參諸勞工保險失能給付標準有關失能
    種類「頭、臉、頸部醜形」中有關失能項目9-1之失能狀態
    為「女性被保險人頭部、顏面部或頸部受損壞致遺留顯著醜
    形者」之失能審核標準，所謂「顯著醜形」依下列範圍為準
    ：㈠在頭部遺存直徑8公分以上之瘢痕者。㈡在顏面部遺存直
    徑5公分以上之瘢痕，或8公分以上之線狀痕，或不同部分之
    線狀痕達12公分以上，或直徑3公分以上之組織凹陷者。㈢在
    頸部，下頜部遺存直徑8公分以上之瘢痕者（見原審卷㈠第20
    4頁），而甲○○臉部線狀痕部分，是眼周包含上下眼皮、眉
    心、鼻部之不同部位線狀痕加起超過8公分，並非「同一部
    位超過8公分」，或「不同部位超過12公分」之情形，則與
    勞工保險失能給付標準失能等級9-1之情形有別。雖然甲○○
    另提出其臉部照片（見本院卷㈢第255頁）欲證明其臉部傷勢
    符合失能等級9-1之情形，惟該等照片係平面呈現甲○○之臉
    部狀態，且照片與實體之比例為何不明，實無從逕自該照片
    即認甲○○確有同一部位8公分以上或不同部分12公分以上之
    線狀痕之情形，即難逕認甲○○主張為事實。因此，甲○○關於
    眼球運動狀態符合勞工保險失能給付標準之失能等級13；嗅
    覺部分，符合勞工保險失能給付標準之失能等級13。再依勞
    工保險失能給付標準第6條第3款規定前段，符合本標準附表
    之第14等級至第1等級間任何兩項目以上者，按其最高失能
    等級再升1等級核定之，故甲○○失能等級應為第12等級。又
    勞工保險失能給付標準附表所載失能等級雖有15級，但第1
    級、第2級、第3級依該表所載之身體失能狀態均為終身不能
    從事任何工作，故為100%喪失勞動能力，扣除第2級、第3級
    後，實際僅有13級，每一級差距為7.69 %（100%÷13＝7.69 %
    ），而以7.69%為第15級，往上計算每級均加7.69%，則甲○○
    上開失能等級12級經換算之結果，減少勞動能力之比例應為
    30.76%。而勞工保險條例第53條附表即「勞工保險殘廢給付
    標準表」關於身體障害狀態及殘廢等級之分類，雖係針對勞
    工保險給付所為之規定，但針對一般損害賠償，不失為重要
    之參考標準，而兩造就本件關於就勞動能力減少程度，依據
    「勞工保險殘廢給付標準表」所示殘障等級做為認定之依據
    ，均無意見，是本院依據上開標準表而為判斷，應無不合。
  ②又按民法第193條第1項所謂喪失或減少勞動能力，謂職業上
    工作能力全部或一部滅失之意。而喪失或減少勞動能力損害
    賠償之本質，學說上有所得喪失說與勞動能力喪失說之爭，
    所得喪失說認為損害賠償制度之目的，在於填補被害人實際
    所生損害，故被害人縱然喪失或減少勞動能力，但如未發生
    實際損害，或受傷前與受傷後之收入並無差異，自不得請求
    加害人賠償；反之，勞動能力喪失說認為被害人因身體或健
    康受侵害，以致喪失或減少勞動能力本身即為損害，並不限
    於實際所得之損失，勞動能力雖無如一般財物之交換價格，
    但透過僱傭或勞動契約方式，事實上有勞動力之買賣，工資
    乃其對價，故勞動能力實為一種人力資本，依個人能力，而
    有一定程度之收益行情，故喪失或減少勞動能力本身即為損
    害，至於個人實際所得額，不過評價勞動能力損害程度之資
    料而已。我國實務上，參以最高法院61年台上字第1987號判
    例意旨認：「身體或健康受侵害，而減少勞動能力者，其減
    少及殘存勞動能力之價值，不能以現有之收入為準，蓋現有
    收入每因特殊因素之存在而與實際所餘勞動能力不能相符，
    現有收入高者，一旦喪失其職位，未必能自他處獲得同一待
    遇，故所謂減少及殘存勞動能力之價值，應以其能力在通常
    情形下可能取得之收入為標準」；最高法院63年台上1394號
    判例意旨亦認：「被害人因身體健康被侵害而喪失勞動能力
    所受之損害，其金額應就被害人受侵害前之身體健康狀態、
    教育程度、專門技能、社會經驗等方面酌定之，不能以一時
    一地之工作收入為準。」之看法，均採勞動能力喪失說。
  ③查，甲○○於系爭事故發生時每月薪資5萬2,000元，再審酌其
    為嶺東科技大學畢業，且長期從事飯店經營工作，具有充分
    之社會經驗及專業能力，應可獲得相當之薪資，其主張每月
    工資為5萬2,000元，應為可採。至上訴人主張每月工資之計
    算應再扣除勞健保費云云。惟勞工每月依法應提繳之勞保或
    健保費部分，僅係僱主自應給付勞工之薪資中先行代扣繳納
    ，原屬勞工所得之一部分，上訴人主張非甲○○之實際所得，
    應予扣除云云，並不足採。又上訴人雖辯以甲○○於系爭事故
    發生後，仍繼續領取工資，無勞動能力減損云云，惟與上開
    我國實務所採「勞動能力喪失說」不合，應無可採。是以，
    依甲○○每月薪資5萬2000元計算上述減少勞動能力之比例，
    則甲○○因勞動能力減少所受之損害每月為15,995元【5萬200
    0元X30.76%=1萬5995元，元以下四捨五入，下同】。復查甲
    ○○為62年6月5日生，自系爭事故發生時之104年1月23日起至
    法定退休年齡65歲（127年6月5日止）尚有280個月又9日，
    甲○○僅請求280個月之損失，依霍夫曼式計算法扣除中間利
    息（首期給付不扣除中間利息）核計其金額為289萬7541元
    【計算方式為：15,592×185.0000000=2,897,540.0000000。
    其中185.0000000為月別單利(5/12)%第280月霍夫曼累計係
    數】。從而，甲○○請求上訴人賠償勞動能力減損數額，於28
    9萬7541元之範圍內，為屬可採，逾此部分之請求，則屬無
    據。
⑻、精神慰撫金部分：按慰撫金之賠償，須以人格權遭遇侵害，
    使精神上受有痛苦為必要，其核給之標準固與財產上損害之
    計算不同，然非不可斟酌雙方身分、資力與加害程度，及其
    他各種情形核定相當之數額（最高法院51年台上字第223 號
    判例意旨參照）。故所謂「相當」，自應以實際加害情形與
    其人格權影響是否重大及被害人之身分、地位與加害人之經
    濟情況等關係定之。查，甲○○因系爭事故受有前述傷害，除
    須奔波醫院接受手術等治療外，並須忍受傷勢所引發之不適
    與疼痛，自受有精神上之痛苦，其請求非財產上之損害，自
    屬有據。再審酌甲○○為大學畢業，事故發生時任職飯店業務
    經理，未婚，名下有不動產3筆，汽車1部，103年、104年所
    得給付總額分別為52萬2,454元、65萬6,820元；乙○○事故發
    生時為大學生，名下無不動產，103年、104年所得給付總額
    分別為3萬8,685元、1,150元；丙○○為高職畢業，領有身心
    障礙手冊，名下有不動產3筆，汽車1部，103年、104年所得
    給付總額分別為16萬7,413元、8萬280元；丁○○為高職畢業
    ，名下有不動產5筆，103年、104年所得給付總額分別為46
    萬35元、51萬4,021元等情，業據兩造各自陳明在卷（見原
    審卷㈠第221頁、卷㈡第21頁反面），並有兩造之稅務電子閘
    門財產所得調件明細表附於原審卷㈡證物袋可佐。本院審酌
    乙○○過失情節及甲○○所受痛苦之程度及兩造身分、地位、財
    產、社會經濟狀況等一切情狀，認甲○○請求精神慰撫金90萬
    元，應屬適當，逾此部分請求，則不准許。
⑼、基上，甲○○因系爭事故所受之損害應為435萬5559元【計算式
    ：28萬6084元+23萬7600元+ 2萬6,014元+8,320元+289萬754
    1元+90萬元=435萬5559元】
３、過失比例部分：按損害之發生或擴大，被害人與有過失者，
    法院得減輕賠償金額，或免除之，民法第217條第1項定有明
    文。惟法院於裁量賠償金額減至何程度或為完全免除時，應
    斟酌雙方原因力之強弱與過失之輕重決定之（最高法院96年
    度台上字第90號判決意旨參照）。此項規定之目的在謀求加
    害人與被害人間之公平，倘受害人於事故之發生亦有過失時
    ，由加害人負全部賠償責任，未免過苛，是以賦與法院得不
    待當事人之主張，減輕其賠償金額或免除之職權。換言之，
    基於過失相抵之責任減輕或免除，非僅為抗辯之一種，亦可
    使請求權全部或一部為之消滅，故裁判上得以職權斟酌之（
    最高法院85年台上字第1756號判例意旨參照）。次按行車速
    度，依速限標誌或標線之規定，無速限標誌或標線者，行經
    無號誌之交岔路口，均應減速慢行，作隨時停車之準備；汽
    車行駛時，駕駛人應注意車前狀況及兩車並行之間隔，並隨
    時採取必要之安全措施，道路交通安全規則第93條第1項第2
    款、第94條第3項分別定有明文。查乙○○因疏未注意減速及
    少線道車左轉彎未讓多線道車先行，而貿然左轉上開甘肅路
    之無號誌交岔路口，致騎乘032-QBL機車，亦未充分注意車
    前狀況之甲○○閃避不及，人車倒地而受傷等節，為兩造所不
    爭；且本件經臺中市車輛行車事故鑑定委員會鑑定結果認乙
    ○○於系爭事故為肇事主因、甲○○為肇事次因，兩造亦不爭執
    ，堪認為事實。而衡以乙○○行經無號誌交叉路口，並行駛於
    少線車道，本應讓甲○○先行，且如乙○○減低速度，亦可注意
    甲○○將騎乘機車通過交叉路口，而能採取避免車禍發生之必
    要措施；又審酌甲○○係直行於多線車道，雖亦未注意車前狀
    況減速慢行，然過失情節，顯較乙○○輕微，因此，斟酌甲○○
    、乙○○之具體過失情狀，認為甲○○應負擔百分之30之過失責
    任、乙○○應負擔百分之70之過失責任。上訴人主張甲○○應負
    百分之40之過失責任云云，應無可採。因此，本件適用過失
    相抵後，甲○○得請求之賠償金額應為304萬8891元【計算式
    ：435萬5559元X70%=304萬8891元】。
４、另按保險人依本法規定所為之保險給付，視為被保險人損害
    賠償金額之一部分；被保險人受賠償請求時，得扣除之，強
    制汽車責任保險法第32條定有明文。經查，甲○○因本件車禍
    事故，已領取強制責任保險金28萬5813元，為兩造所不爭（
    見不爭執事項９），故此部分款項自應從甲○○得請求金額中
    扣除，則甲○○得請求金額應為276萬3078元【計算式：304萬
    8891元－28萬5813元＝276萬3078元】。
５、綜上，甲○○依據民法第184條第1項前段、187條第1項前段、
    第191條之2、第193條第1項、第195條第1項前段、第196條
    規定，請求上訴人連帶賠償276萬3078元，為屬有據。
㈡、關於乙○○主張抵銷部分：
１、按二人互負債務，而其給付種類相同，並均屆清償期者，各
    得以其債務，與他方之債務，互為抵銷。但依債之性質不能
    抵銷或依當事人之特約不得抵銷者，不在此限。民法第334
    條第1項定有明文。查，乙○○主張甲○○關於系爭事故亦有過
    失，並致其受有頭部外傷合併顱內出血以及顱底骨折、硬腦
    膜上出血、左眼窩骨骨折、嗅覺喪失、聽力短暫損傷等情，
    據其提出中國附醫診斷證明書為證（見原審卷㈠第114至119
    頁），且為甲○○所不爭，堪予認定。則乙○○自得依據侵權行
    為之法律關係，請求甲○○賠償其損害。故乙○○主張就其對甲
    ○○之過失侵權行為損害賠償債權，與其對甲○○所負之過失侵
    權行為損害賠償債務，主張抵銷，核屬有據。另甲○○以乙○○
    於本院追加勞動能力減損、醫療費用、交通費用部分，應已
    罹於時效，不得再主張抵銷等語。惟按債之請求權雖經時效
    而消滅，如在時效未完成前，其債務已適於抵銷者，亦得為
    抵銷。民法第337條定有明文。因此，乙○○如於得行使損害
    賠償請求權逾2年始追加部分，固罹於時效，惟於時效完成
    前，其債務已適於抵銷者，亦得抵銷，自不待言。
２、茲就乙○○請求賠償即主張抵銷之各項金額，分述如下：
⑴、醫療費用部分：乙○○主張其因系爭事故受傷，支出醫療費用1
    萬7474元，據其提出醫療費用收據為證（見原審卷㈠第120至
    132頁、本院卷㈠第83至84頁、卷㈢第107頁），亦為甲○○所不
    爭執（見不爭執事項），應為事實。乙○○就醫療費用分別
    在原審於106年1月24日主張抵銷1萬2564元（見原審卷㈠第10
    8至111頁），於107年11月1日在本院追加抵銷3250元（見本
    院卷㈠第73頁），於109年10月8日在本院追加抵銷1660元（
    見本院卷㈢第98頁）。其中在106年1月24日主張抵銷之醫療
    費用，均係在104年2月5日以後始產生之費用（見原審卷㈠第
    1 20至132頁），並未罹於時效；另在107年11月1日追加抵
    銷部分，有關乙○○因系爭事故受傷，事後在106、107年間至
    中國附醫就診所生之醫療費用（見本院卷㈠第83至84頁）；
    及109年10月8日追加抵銷部分，有關乙○○因系爭事故受傷，
    事後在108年、109年至中國附醫就診所生之醫療費用，亦均
    未罹於時效。至於乙○○在107年11月1日追加抵銷其在10 4年
    1月23日至中國附醫就診支付720元醫療費用部分（見本院卷
    ㈠第83頁），固已罹於時效，然其債務於時效未完成之前，
    已適於抵銷，依民法第337條之規定，亦得為抵銷。
⑵、看護費用部分：
    乙○○主張其因系爭事故受傷，住院期間及後續1個月，共44
    日皆由親屬照護，比照僱用職業看護以每日2,200元計算，
    所需看護費用共9萬6,800元等語，甲○○則對於乙○○於住院期
    間14日（104年2月3日至104年2月5日）須專人看護，及每日
    以2,200元計算乙節不爭執，逾此部分則認無看護必要。而
    查，乙○○所受上開傷害，於104年1月23日急診入院，至104
    年2月5日出院，目前因持續性頭暈以及顱神經損傷，需專人
    照護1個月並須持續門診追蹤治療等情，有中國附醫診斷證
    明書附卷可稽（見原審卷㈠第114頁），堪認乙○○主張其於住
    院期間及後續1個月，共44日均有專人照護之必要，應屬有
    據。甲○○雖提出乙○○臉書照片發文，主張乙○○於系爭事故發
    生後未滿一個月即至墾丁遊玩、經常與家人外出聚會，並無
    專人看護之必要云云。惟查乙○○雖於系爭事故受傷，然並非
    達無法行動之程度，縱於車禍發生後，偶與親友外出聚餐、
    出遊，如有家屬陪伴照料，亦不失為看護之方法，況甲○○所
    提乙○○於臉書之照片發文，亦僅呈現拍照時之狀態，並無從
    推認乙○○無專人照護之必要，甲○○以上開臉書照片發文做為
    認定乙○○於住院後1個月無需人看護云云，並無足採。因此
    乙○○主張所需看護日數44日，看護費用為9萬6,800元【計算
    式：2,200元×44日＝96,800元】，應屬有據。
⑶、交通費用部分：
    乙○○主張系爭事故受傷，有搭乘計程車往返醫院之必要，並
    支出交通費5,400元，而為甲○○所否認。查，乙○○因系爭事
    故致其受有頭部外傷合併顱內出血以及顱底骨折、硬腦膜上
    出血、左眼窩骨骨折、嗅覺喪失、聽力短暫損傷等情，如前
    所述，且依據中國附醫107年5月23日之診斷證明書記載，乙
    ○○仍偶發性眩暈，專注力無法集中，發作頻率仍頻繁等語（
    見本院卷㈠第44頁），應不宜自行駕車前往就醫，而有搭乘
    計程車之必要。又縱使係由親友駕車接送往返醫療院所就診
    ，因此所支出之勞力，非不得以計程車車資予以評價，業如
    前述，則乙○○請求往返醫院之交通費用，自屬有據。而查乙
    ○○住處即臺中市○○區○○街0巷00號距離中國附醫約4.5公里，
    並依臺中市計程車里程運價換算參考表所示，105年5月15日
    前依舊表計程運價，4.5公里為145元，自105年5月15日起依
    新表計程運價，4.5公里為160元，此有臺中市政府105年4月
    29日府授交運字第1050090068號公告可佐（見原審卷㈡第19
    頁），再參以乙○○所提之醫療費用收據，則乙○○主張104年2
    月5日（出院，單程）、2月12日、2月13日、2月16日、2月2
    3日、2月24日、3月3日、3月5日、3月14日、5月2日、7月9
    日、7月20日、105年4月30日、106年1月2日，106年2月2日
    、2月9日、107年4月11日、4月18日、5月23日等期日至中國
    附醫之交通費用為5545元【計算式：（145元×單趟1×1次）＋
    （145元×來回2×12次）＋（160元×來回2×6次）＝5545元】，
    故其請求甲○○賠償5400元，應屬有據。又乙○○於107年11月1
    日追加請求之106年2月2日、2月9日、107年4月11日、4月18
    日、5月23日所發生之交通費用部分（見本院卷㈠第64頁、73
    頁），距請求之107年11月1日尚未罹於2年時效，甲○○此部
    分之時效抗辯亦無理由。
⑷、工作收入損失部分：
    乙○○主張其在太初有限公司（下稱太初公司）經營之餐廳擔
    任服務生，每月領取工資13,500元，因於上班途中發生系爭
    事故而受傷，太初公司在104年1月31日辦理將其退保手續，
    甲○○應賠償其自104年1月23日起至105年1月16日無法工作期
    間之損失共159,337元等語，為甲○○所否認。查依據乙○○之
    勞工保險被保險人投保資料表（明細）顯示，乙○○在104年1
    月21日至同年月31日投保單位為太初公司（見本院卷㈠第43
    頁），另據乙○○所提出其上蓋有太初公司及負責人楊岱燕印
    文之勞工保險職業傷病門診單、勞工保險職業災害自墊醫藥
    費用核退申請書及給付收據，並載有乙○○之工作內容為餐廳
    服務生、騎車上班發生車禍等文字（見原審卷第293至294頁
    ），堪認乙○○主張其在104年1月21日至太初有限公司擔任餐
    廳服務生，而因車禍住院，嗣經太初有限公司在同年月31日
    予以退保等情，應屬真實。復據太初公司出具之乙○○之在職
    證明書記載：到職日期為104年1月21日，離職日為104年1月
    23日，職稱為計時人員，上班時段9至14時，一小時115元，
    是衡以乙○○於系爭事故發生時為大學生，從事計時之兼職工
    作，尚屬合理。則乙○○主張其因系爭事故受傷而離職，而無
    法繼續從事兼職工作，受有無法工作之損失，洵屬可採。而
    參諸前述中國附醫診斷證明書所載，乙○○於住院期間及後續
    1個月需專人照顧，則此期間自不宜工作，則乙○○請求44日
    、每日5小時、每小時115元之工作損失，共2萬5300元【44
    日X5小時X115元=2萬5300元】，應屬有據。另乙○○雖主張其
    至105年1月17日止始能恢復工作，而請求至105年1月16日之
    無法工作之損失云云，惟未據其提出證據證明其在住院及後
    續休養1個月後，仍有無法工作之情形，即無從為其有利之
    認定。
⑸、勞動能力減少之損失部分：
    乙○○主張其因系爭事故受傷，受有勞動能力減少之損失部分
    ，經送中山醫學大學附設醫院鑑定，依該院之鑑定意見以：
    依據中國附醫於107年05月23日開立之診斷證明書所載「目
    前仍偶發性眩暈頭痛，專注力無法集中，發作頻率仍頻繁。
    建議繼續追蹤治療，因神經系統之病變，通常無礙勞動，但
    由醫學上可證明局部遺存頑固神經症狀」，即可符合勞工保
    險條例失能給付標準附表第2-5項之狀態。乙○○之傷勢既符
    合勞工保險條例失能給付標準附表第2-5項，依其情形，其
    失能等級為13，依據勞工保險殘廢（失能）等喪失或減少勞
    動能力比率表，其勞動能力減損之比例為23.07%（見本院卷
    ㈡第97頁）。乙○○既受有勞動能力減損之損害，兩造對於損
    害期間自107年8月12日起算，每月以2萬2000元計算乙節並
    不爭執（見不爭執事項），則乙○○每年受有勞動能力減少
    之損失為6萬0905元【2萬2000元X12個月X23.07%=6萬0905元
    】，乙○○為85年8月12日出生，自107年8月12日起至法定退
    休年齡65歲（即150年8月11日）尚有43年，則乙○○受有勞動
    能力減少之損失，依霍夫曼式計算法扣除中間利息（首期給
    付不扣除中間利息）核計其金額為141萬8664元【計算方式
    為：60,905×23.00000000=1,418,664.00000000。其中23.00
    000000為年別單利5%第43年霍夫曼累計係數。採四捨五入，
    元以下進位】，故乙○○主張其所受勞動能力減少之損害為13
    5萬4783元，應屬有據。又乙○○於107年11月1日追加請求勞
    動能力減損部分，雖已罹於2年時效，然在時效完成前，此
    部分之損害賠償請求權既已成立，已適於抵銷，依民法第33
    7條之規定，亦得抵銷。
⑹、精神慰撫金部分：
    乙○○因系爭事故受有左側頭部硬腦膜上血腫合併腦水腫、腦
    挫傷及顱底骨折等頭部外傷，其精神及肉體自受有痛苦，其
    依民法第195條第1項規定，請求甲○○賠償其非財產損害，固
    屬有據。惟按慰藉金請求權，與財產上損害賠償請求權不同
    。慰藉金請求權，須經加害人以契約承諾，或經被害人起訴
    ，被害人之「要償意思」始為確定。觀民法第195條第2項規
    定，可得引伸而明。在此「要償意思」未確定前，性質上不
    適於供抵銷之用。最高法院70年度台上字第2143號民事裁判
    意旨參照。因此，乙○○就精神慰撫金之請求權，既未得甲○○
    以契約為承諾，復未依起訴方式請求甲○○賠償，性質上不適
    用抵銷，故乙○○此部分為抵銷之抗辯，即無可採。
⑺、乙○○因系爭事故所受之損害，並計算前述應負擔之7成過失比
    例，再扣除乙○○已領取之汽機車強制責任保險金5萬2319元
    後，本件可抵銷金額為39萬7608元【計算式：（1萬7474元+
    5400元+9萬6800元+2萬5300元+135萬4783元=149萬9757元）
    X30% -5萬2319元=39萬7608元】。
㈢、關於丙○○、丁○○主張抵銷部分：按不法侵害他人基於父、母
    、子、女或配偶關係之身分法益而情節重大者，被害人雖非
    財產上之損害，亦得準用民法第195條第1項前段規定，請求
    賠償相當之金額，同條第3項定有明文，此乃保護基於父母
    或配偶與本人之親密關係所生之身分法益所為之規定。又為
    免此項身分權所蘊含之權利過於廣泛，立法者尚加諸需此項
    身分權受侵害而情節重大之要件，始有本項適用。至何謂身
    分權受侵害而屬情節重大，依前開實務見解係以請求權人與
    被侵害人間父母子女關係之親情、倫理及生活相互扶持與幫
    助之身分法益已完全剝奪，諸如呈現植物人狀態、受監護宣
    告等無法照顧自己生活需仰賴父母子女之長期照料，已難期
    待其回應父母子女間之親情互動、相互扶持之情感需求，至
    若被侵害人僅係身體受傷，父母子女及配偶固雖感受精神上
    之痛苦，惟請求權人與受侵害人間之親情倫理互動、相互扶
    持之權利尚非因此即遭剝奪，難認係本條項規定之身分權侵
    害而屬情節重大。查丙○○、丁○○固主張其為乙○○之父母親，
    其因乙○○受傷而有精神上痛苦等語。惟查，乙○○雖因系爭事
    故受有左側頭部硬腦膜上血腫合併腦水腫、腦挫傷及顱底骨
    折等傷害，並存有局部遺存頑固神經症狀等情，業如前述，
    丙○○、丁○○為乙○○之父母，衡情雖必因此引來精神上痛苦，
    惟此項痛苦，乃源自於身分關係之感同深受，難謂已造成其
    等與乙○○之間在身分關係上發生疏離、剝奪，或其他須加以
    重建等情節重大之質量變化，堪可認甲○○對乙○○所為傷害結
    果，尚未剝奪丙○○、丁○○基於父子、母子關係與乙○○間關於
    家庭圓滿之親情、倫理互動，是以甲○○雖過失傷害吳松珂之
    身體，然尚非侵害丙○○、丁○○之身分法益。是以丙○○、丁○○
    依民法第195條第3項，請求甲○○賠償其等非財產上之損害，
    並主張抵銷，自不予准許。
㈣、基上，本件甲○○得請求之金額，經與乙○○上述得請求並適合
    抵銷之金額，互為抵銷後，應為236萬5470元【276萬3078元
    -39萬7608元】。
六、綜上所述，甲○○依據侵權行為之法律關係，請求上訴人應連
    帶賠償236萬5470元及自起訴狀繕本送達翌日即106年1月3日
    起至清償日止，按年息百分之5計算之利息，為有理由，應
    予准許。逾此部分請求，為無理由，應予駁回。原審就超過
    上開應予准許部分，為上訴人敗訴之判決，並為假執行之宣
    告，自有未洽，上訴意旨指摘原判決此部分不當，求予廢棄
    ，為有理由，爰由本院廢棄改判如主文第二項所示。至於上
    開應准許部分，原審為上訴人敗訴之判決，並為附條件准、
    免假執行之宣告，並無不合，乙○○上訴意旨，指摘原判決此
    部分超過114萬4956元本息之範圍不當，求予廢棄改判，另
    丙○○、丁○○上訴意旨指摘原判決此部分不當，求予廢棄改判
    ，均無理由，應駁回其等之上訴。另其他不應准許部分，原
    判決為甲○○敗訴之判決，並駁回其此部分假執行之聲請，核
    無不合，甲○○附帶上訴意旨指摘原判決此部分駁回其中44萬
    4781元本息之請求不當，求予廢棄為無理由，應駁回其附帶
    上訴。
七、本件事證已臻明確，兩造其餘之攻擊或防禦方法及所用之證
    據，經本院斟酌後，認為均不足以影響本判決之結果，爰不
    逐一論列，附此敘明。
八、據上論結，本件上訴為一部有理由，一部無理由，附帶上訴
    為無理由，依民事訴訟法第450條、第449條第1項、第78條
    、第79條、第85條第2項，判決如主文。
中　　華　　民　　國　 110　　年　　1 　　月　　26　　日
                  民事第五庭  審判長法  官  許秀芬
                                    法  官  游文科
                                    法  官  李慧瑜
正本係照原本作成。
兩造均得上訴。
如不服本判決，應於收受送達後20日內向本院提出上訴書狀，其
未表明上訴理由者，應於提出上訴後20日內向本院補提理由書狀
（均須按他造當事人之人數附繕本）。
上訴時應提出委任律師或具有律師資格之人之委任狀；委任有律
師資格者，另應附具律師資格證書及釋明委任人與受任人有民事
訴訟法第466條之1第1項但書或第2項所定關係之釋明文書影本。
如委任律師提起上訴者，應一併繳納上訴審裁判費。

                                    書記官  陳秀鳳

中　　華　　民　　國　　110 　年　　1 　　月　　26　　日